【裁判字號】    92,訴,908
【裁判日期】    921016
【裁判案由】    給付貨款
【裁判全文】
臺灣板橋地方法院民事判決  九十二年度訴字第九○八號
    原      告    廣疊企業有限公司
    法定代理人    楊金福
    訴訟代理人    姚昭秀律師
                              .
                              住台北市○○○路○段一二六號四樓之一
    被      告    新貿營造有限公司  設台北縣中和市○○街三八巷五號一樓
    法定代理人    謝青洋      .
    訴訟代理人    羅瑞洋律師
    複  代理人    林美珍      住台北市○○○路○段九十五號二十二樓之一
右當事人間給付貨款事件，本院判決如左：
    主    文
原告之訴及假執行之聲請均駁回。
訴訟費用由原告負擔。
    事    實
甲、原告方面：
  一、聲明：
    (一)被告應給付原告新台幣一百三十五萬四千零三十三元整，及自起訴狀繕本送達
      之翌日起至清償日止，按年息百分之五計算之利息。
    (二)原告願供擔保請准宣告假執行。
  二、陳述：
    (一)被告承包台北市政府多項工程，工程名稱有：「信義路公車專用道」、「中山
      北路四段、通河街口人行地下道新建工程」、「石牌綠園道」、「中山建國北
      路二段一九巷道路新築工程」等工程。（原證二：市政府函文、網站招標公告
      ）。被告因施作前開等工程需要，陸續向原告訂購安全網、鐵板、護欄、警示
      燈及告示牌等貨品（原證三：送貨單、發票影本）。前開貨品原告均已如數交
      付，並由被告公司現場工地主任徐民和簽收（見原證三送貨單所示）。詎料，
      被告拒不支付貨款，積欠貨款累計已達新台幣一百三十萬四千零三十三元（原
      證四：未付貨款明細），爰依民法第三百六十七條規定提起本件訴訟，請求被
      告給付上開金額，及自起訴狀繕本送達翌日起至清償日止，按年息百分之五計
      算之利息。
    (二)經鈞院函詢台北銀行雙園分行，該行函覆稱訴外人立固公司於前開銀行開立支
      票存款 (四０五０-八號)帳戶，前揭函文之說明項之第三點所列支票號碼確為
      立固公司於前開銀行分行領用之支票。惟查前開函詢所列支票僅有支票號碼：
      SY三四七五七七之支票由原告兌付，此與證人徐民和證述：「..有來請款，款
      是月結，我有經手，有付款，應該全部都付了」等語，相互矛盾。又查前揭函
      文說明項之第三點，立固公司領用之支票究作何用處？如何證明為付款與原告
      ？而支票記載總金額為何（據證人徐民和所言均以支票付款）？倘被告用以為
      立固公司付款與原告之證明，則總付款金額應與原告開與立固公司發票金額是
      否相符？（被告主張買受人為立固公司並已清償貨款事實應由被告負舉證責任
      ）。職是，原證十四所記載事項，充其量僅能證明立固公司有開立帳戶之事實
      ，未能證明立固公司即為買受人地位。況債之清償本得由第三人為之，民法第
      三百十一條定有明文。然買賣契約究成立於何人間，自不能單以付款人即認定
      為買受人，實務上本有以「客票」付款之交易習慣，自不能以客票上記載之發
      票人為買賣契約之相對人。
    (三)本件買賣契約之意思表示應成立於原告與被告新貿公司間，理由如下：
    1.被告新貿公司承攬「信義路公車專用道」工程，向原告訂購「玻璃反光貓眼」
      四千個（已施作完成），經新貿公司確認訂購後，開立二紙支票分別為
      SY0000000、SY0000000交付原告付款（已兌付），原告同時開立抬頭為被告公
      司，號碼為NZ00000000發票與被告新貿公司（原證十六）。就前開買賣標的物
      之價格、數量、付款方式、約定寄發發票地址即為新貿公司地址等買賣之重要
      事項，意思表示合致於原告與被告新貿公司之間至為灼然，則從前開訂購事實
      及原告已施作完工，可見買賣契約應成立於原告與被告間，殊無庸疑。
    2.次查系爭送貨單上最下端均記載有：「本交易依動產擔保交易法第三章規定，
      買方貨款未清或票據未兌現前，賣方得不依任何法律程序取回物品或代物清償
      」。是以買方為何人，將影響原告公司之權益，則原告於送貨單上既記載客戶
      為被告新貿公司，買受人應為新貿公司，否則將影響日後原告將向誰取回物品
      確保權利之問題，衡情如新貿公司並非買受人，原告豈會任意記載不相干之第
      三人為買受人？又倘買受人為立固公司，則原告於送貨單任意記載相對人為其
      他第三人，則買受人立固公司豈會放任不管？由此可見，買受人為被告公司而
      非立固公司，被告乃假藉原告曾開發票與立固公司之情混淆鈞院判斷，殊屬非
      是。
    3.又按出賣人負有交付買賣標的物與買受人之義務，並使其取得該物所有權之義
      務，民法第三百四十八條定有明文。準此，出賣人自應認識應將買賣標的物交
      付買受人，方屬履行契約義務。因買受人即被告公司，原告乃於送貨單上記載
      客戶名稱即被告新貿公司，依經驗法則而言，倘買受並非被告，立固公司方為
      真正買受人，而被告公司與原告公司既非同一公司，則原告應記載客戶為立固
      公司才是，焉會隨意記載客戶名稱為新貿公司，對原告公司有何益處？縱嗣後
      原告同意被告請求跳開發票與立固公司，原告公司亦未因此更改送貨單上客戶
      名稱為立固公司，且徐民和既代表被告公司為工地住任，嗣後亦未曾向原告公
      司要求更改。由此可知，買受人本即為被告新貿公司，被告所辯洵為卸責之詞
      爾，殊無可採。
    4.再按出賣人應對買受人負瑕疵擔保責任，是以證人徐民和身為被告新貿公司之
      工地主任，並於91年12月間與原告負責人及業主代表，共同將買賣標的物送世
      桓工程顧問有限公司汐止實驗室檢驗、檢測功能、有測驗報告可稽（見原證五
      ），經檢驗合格後，被告方向原告公司買貨。然被告既由工地主任徐民和代理
      被告新貿公司監督貨物送驗以確認標的物是否合格，是以買受人即應為被告（
      對買賣標的物意思表示一致，成立買賣契約，被告嗣後業向原告買貨，原告交
      付貨物與被告收受）。倘買受人為立固公司，則應由立固公司與原告共同將買
      賣標的物送驗方屬合理。又買受人除負有給付價金之義務外，尚有受領買賣標
      的物之義務，民法第三百六十七條定有明文。而觀諸全數送貨單上既記載客戶
      為被告新貿公司，多數送貨單亦由被告工地主任徐民和代表簽收，少數由江玉
      唐、楊國和、王沅波等人簽收，而送貨單既全數記載客戶為被告新貿公司，徐
      民和既明知其代理被告公司為工地主任，監督管理工程，徐民和見及記載新貿
      公司之送貨單簽收貨物後，亦未曾向新貿公司反應送貨單記載有誤（否則徐民
      和為被告工地主任豈會未知會被告公司？有違常理），顯然徐民和係代理被告
      公司（以基於被告為買受人地位）受領貨物。又除徐民和之外，前開等人亦均
      就記載客戶為新貿公司之送貨單為簽收，足證前開等人係以代表被告新貿公司
      受領買賣標的物而簽收貨物甚明，則買受人應為被告，自無疑問。
    5.證人徐民和證稱，江玉唐為立固公司股東，但江玉唐卻於九十年間代表被告新
      貿公司向原告買貨，於貨單上簽名，並於送貨單上代表被告新貿公司簽收（見
      原證十一：送貨單編號831204）。又關於本件貨款請求之九十一年間未付款送
      貨單上亦有江玉唐簽收（見原證十二）。且徐民和自稱為立固公司經理，卻又
      同時為被告公司工地主任簽收貨物。由上可知，縱使送貨單上簽名之人可能為
      立固公司之職員，但並非即代表立固公司，且前開等人係就送貨單上記載之新
      貿公司為簽收受領買賣標的物，益證買受人應為被告，彰彰甚明。
    6.原告提出之九十二年七月十一日陳報狀所附發票編號顯示，編號第3、4、10、
      13、14、16等，同一筆金額，各有兩張發票（發票抬頭先開立被告新貿公司，
      後新貿公司寄回原告重開，始改開立固公司，乃因原告開立發票寄與被告公司
      收受後，嗣後被告因作帳需要而將發票退回與原告，並要求重開抬頭為立固公
      司之發票，而前開編號第3、4、10、13、14、16發票退回重開者，均為七月份
      、八月份間（此之前均開抬頭新貿公司），並觀諸發票開立方式，係先開發票
      抬頭為被告新貿公司後改開立固公司，是以原告於改開發票給立固公司，並無
      同時於送貨單上更改客戶名稱（因買受人自始為被告公司），而僅特別於送貨
      單上加註記載「開立固營造有限公司發票」（見原證十三），此與原告主張自
      民國九十年起被告已向原告公司買貨，而後至七月份方應被告要求跳開發票與
      立固公司等情相符。
    7.原告九十二年七月十一日陳報狀所附未付款明細表編號第8、第15之「建國北
      路」工地（與被證三之建國民族東路非同一工程）、「板橋城林橋」工地，送
      貨日期早在91年1月26日，而發票抬頭即為被告新貿公司（見原證十四），然
      前開工程被告並未轉包與立固公司，且送貨時間亦較被告所提出與立固公司之
      所定之承攬合約為早（見被證三）。由此可見，被告辯稱工程均轉包與立固公
      司，被告從未向原告公司買貨，買受人應為立固公司，而開給被告公司之發票
      ，本應開給立固公司，係以跳開發票與新貿公司等語，顯然自相矛盾，破綻百
      出。試問，倘前開工程並無轉包何來跳開之發票？被告存心將責任推卸與立固
      公司，而捏造不實瀾言，已不攻自破。
    8.綜上所述，買受人應為被告公司，原告本件請求應屬有理。被告主張轉包與立
      固公司，惟是否真有轉包工程尚非無疑？被告自應負舉證責任，且自訴訟以來
      亦未曾見被告提出付款與承攬人立固公司之證明，被告所辯顯為臨訟杜撰之詞
      。又被告雖未付款而原告仍繼續送貨，係因工程有保留款可為擔保（原告已執
      行假扣押）並無虞慮。而被告工程縱曾轉包與立固公司，亦為被告與立固公司
      間之內部關係，與原告無關，對其為買受人之地位亦不生影響，原告應負給付
      貨款責任。
  三、證據：提出下列原證，並聲請訊問證人徐民和。
      原證一：支付命令聲請狀。
      原證二：市政府函文、網站招標公告。
      原證三：送貨單、發票影本。
      原證四：被告未付貨款明細。
      原證五：被告與原告一同送驗之貨物送驗單。
      原證六：被告公司名片影本。
      原證七：送貨單影本。
      原證八：原告九十年間發票、送貨單影本。
      原證九：訂購貓眼確認單影本。
      原證十：被告簽發購買貓眼之付款支票。
      原證十一：送貨單影本二件。
      原證十二：送貨單影本一件。
      原證十三：送貨單影本三件。
      原證十五：台北銀行回函影本一件。
      原證十六：訂購確認單、送貨單、發票影本各一件。
乙、被告方面：
  一、聲明：原告之訴及假執行之聲請均駁回。如受不利之判決，願供擔保請准宣告
      假執行。
  二、陳述：
    (一)原告主張：「被告向其購貨，被告拒不支付貨款，積欠貨款累計已達新台幣一
      百三十五萬四千零三十三元」云云，被告否認，是原告就其主張之上揭事實，
      自應負舉證責任，然原告所提出之證據，並不足以證明其所主張之上揭事項：
  1.原告所提出之證據，不外是送貨單及發票，惟有如下之瑕疵。
    原告九十二年五月二十七日起訴狀原證三提出送貨單影本七十一張，惟於九十
      二年八月五日民事陳報狀原證三所提出之送貨單影本卻僅三十四張，相差竟可
      達一倍，而原告起訴狀原證四未付款明細又主張有四十筆貨款未付，原告主張
      若是事實，未何提不出統一之送貨次數？
    原告九十二年五月二十七日起訴狀原證三提出發票影本八張，九十二年七月十
      一日民事陳報狀所附發票，抬頭為新貿營造有限公司之發票計有十五張，抬頭
      為立固營造有限公司之發票計有十六張，合計三十一張，而原告起訴狀原證四
      未付款明細上所載之發票為二十三張，前後無一相符，原告主張若是事實，未
      何不能於起訴時，即提出完整之發票。
    原證七計三十四張之送貨單，竟至少有二十張是無人簽收之送貨單，既是無人
      簽收，原告如何證明確實有送貨之事實，況且有人簽收之簽收單只有五張是原
      告所謂之被告工地主任徐民和所簽收，姑不論被告已否認徐民和是被告之工地
      主任之事實，原告如何以五張徐民和簽收之送貨單，證明被告向其購貨而積欠
      一百三十五萬餘元之主張？
    依常理而言，送貨單與發票，應能相對應，惟原告迄今未能提出完全相應之送
      貨單及發票。
    2.依原告所呈送貨單上所載之日期，最早之送貨日期是九十一年一月二十六日，
      最晚是九十一年十一月七日，依常理而言，除非買賣雙方有何密切不可分之關
      係，否則實難相像，原告竟從年初一直送貨到年尾都不收款？甚至發票開出去
      了，收不到貨款（依原證四所載，發票是送貨後當月或次月開出），原告也無
      所謂，繼續送貨？此顯然違背常情？
    3.在原告提出之送貨單影本上面，被告發現有少數之送貨單上有類似「九十一年
      四月三十日ＳＹ0000000＄８０８５」等之記載（卷二九二頁），經被
      告聲請鈞院向台北銀行雙園分行函查，依該分行回函證實，送貨單所載之支票
      票號ＳＹ0000000（卷二三八頁）ＳＹ0000000（卷二八六
      頁）ＳＹ0000000（卷二八七頁）ＳＹ0000000（卷二九三
      頁）ＳＹ0000000（卷二九三、二九四頁）ＳＹ0000000（
      卷二九六頁）ＳＹ0000000（卷二九八頁）ＳＹ0000000（
      卷二九八頁）是立固營造有限公司向該行領用之支票。送貨單上上開之記載，
      合理的推論是原告所收之貨款支票，原告將之記載於送貨單上面，足以證明原
      告本案主張之貨款，其所收受之貨款支票，其發票人是立固營造有限公司，並
      非被告。發票人即是買受人乃是常態，如果買受人是用客票支付，至少買受人
      會在支票上背書以示負責，但本案並無證據證明被告曾在上開支票上背書。
    4.本案因舉證責任在原告不在被告，故被告只舉出反證證明原告之主張不合常理
      ，被告就上開立固公司開出之支票，僅舉第一張即ＳＹ0000000請銀行
      查詢是否兌現，由何一戶頭兌現，據該銀行回函是由原告於九十一年九月三十
      日提示兌現，則因ＳＹ0000000是記載在貨單編號00000000之
      上，其上所載送日期是九十一年五月二十四日，是至少在此之前之貨款，原告
      已收取，原告主張九十一年一月之貨款皆未收取，即顯有不實。
    (二)本件的實情是被告將所承攬之工程，委由立固營造有限公司施作，立固公司為
      施工之需，曾向原告購貨，貨款亦是由立固公司直接付與原告。至於被告之所
      以收受部分原告開立之發票，乃是因立固公司之前曾以跳開發票之方式，將原
      告之發票交付被告，惟自九十一年七月間起，被告不再接受立固公司所跳開之
      發票，以上事實有下列證據可證：
  1.原告所呈之送貨單上，其上之簽收人計有楊國和、楊立德、江玉唐、王沅坡、
      徐民和、張××等人，上開人等皆是立固公司之人員，依卷附立固公司之登
      記資料至少可證明其中楊國和是立固公司之負責人，江玉唐是立固公司之股東
      。
    2.原告原證四未附款明細所列之發票號碼，依原告九十二年七月十一日狀後附之
      編號，其中第５、１１、１７、１８、１９、２０、２１、２２其發票買受人
      是立固營造有限公司，至於其他之發票其發票買受人抬頭雖記載被告，但被告
      僅自楊國和手中收受編號１、６、７、８、９、１２之發票，其他編號２、３
      、４、５、１０、１１、１３、１４、１５、１６之發票被告未曾收受，這
      些被告未曾收受之發票，除編號２、１５外，其餘原告皆於九十一年八月二
      十六日、二十七日開立同樣金額以立固營造有限公司為買受之發票。
    3.被告自楊國和收受編號１、６、７、８、９、１２之發票，發票上所載之簽發
      日期從九十一年三月七日到六月二十一日，都是較早的，其他發票都是較晚的
      ，此與被告所稱：「立固公司之前曾以跳開發票之方式，將原告之發票交付被
      告，為自九十一年七月間起，被告不再接受立固公司所跳開之發票」完全符合
      。被告不再接收跳開發票之後，楊國和就將被告據收之發票退回原告，由原告
      另開立以立固公司為買受人之發票，證人徐民和於鈞院之證詞，亦足證明上開
      之情況。
    4.送貨單上顯示原告收受立固公司支票之事實。
    5.自九十一年七月間起，被告不再接受立固公司所跳開之發票，曾於七月二日將
      原告於九十一年五月二十三日所簽發票號ＮＡ00000000、ＮＡ000
      00000之發票二紙退回，此除有立固公司出具之工程備忘錄可證外，並與
      九十二年七月二十二日  鈞院當庭勘驗原告提出發票原本，果有上開兩張發票
      之存根聯後面均有以釘書機定著副聯、扣抵聯、收執聯，並於扣抵聯上面載有
      記載作廢二字可證。
  三、證據：聲請本院向經濟部調閱被告及訴外人立固營造有限公司之公司登記資料
      ，暨向台北銀行雙園分行函詢立固公司有無在該行開立帳號四○五○－八甲存
      帳戶等相關事項，並提出下列被證為證：
      被證一：工程合約影本一件。
      被證二：工程備忘錄影本一件。
      被證三：工程合約影本三件。
    理    由
一、原告主張：
  (一)被告承包台北市政府多項工程，工程名稱有：「信義路公車專用道」、「中山北
    路四段、通河街口人行地下道新建工程」、「石牌綠園道」、「中山建國北路二
    段一九巷道路新築工程」等工程。被告因施作前開等工程需要，陸續向原告訂購
    安全網、鐵板、護欄、警示燈及告示牌等貨品，原告均已如數交付，並由被告公
    司現場工地主任徐民和簽收。詎料，被告拒不支付貨款，積欠貨款累計已達一百
    三十萬四千零三十三元，爰依民法第三百六十七條規定提起本件訴訟，請求被告
    給付上開金額，及自起訴狀繕本送達翌日起至清償日止，按年息百分之五計算之
    利息。
  (二)本件買賣契約之意思表示合致應成立於兩造間，蓋因：
    (1)被告承攬「信義路公車專用道」工程，曾向原告訂購「玻璃反光貓眼」四千個
      （已施作完成），經被告新貿公司確認訂購後，開立二紙支票分別為 SY
      0000000、SY0000000交付原告付款（已兌付），原告同時開立抬頭為被告公司
      ，號碼為NZ00000000發票與被告（原證十六），就前開買賣標的物
      之價格、數量、付款方式、約定寄發發票地址即為新貿公司地址等買賣
      之重要事項，意思表示合致於原告與被告新貿公司之間至為灼然。
    (2)原告於送貨單上均記載客戶名稱為被告新貿公司，依經驗法則，倘買受人並非
      被告而係立固公司，原告應記載客戶為立固公司才是。嗣後原告雖同意依被告
      請求跳開發票與立固公司，原告亦未因此更改送貨單上客戶名稱為立固公司，
      徐民和代表被告公司為工地住任，亦未曾向原告公司要求更改，仍就客戶記載
      為新貿公司之送貨單為簽收，足證係代表被告新貿公司受領買賣標的物而簽收
      。江玉唐、楊國和、王沅波等人於記載客戶為新貿公司之送貨單為簽收，足證
      亦係代表被告新貿公司簽收貨物甚明，故買受人應為被告。
    (3)徐民和為被告新貿公司之工地主任，曾於九十一年十二月間與原告負責人及業
      主代表，共同將買賣標的物送訴外人世桓工程顧問有限公司汐止實驗室檢測功
      能，經檢驗合格後，被告方向原告公司買貨。然被告既由工地主任徐民和代理
      被告監督貨物送驗，以確認標的物是否合格，是以買受人即應為被告。倘買受
      人為立固公司，則應由立固公司與原告共同將買賣標的物送驗方屬合理。
    (4)原告提出之九十二年七月十一日陳報狀所附發顯示，編號第3、4、10、13、14
      、16等發票，同一筆金額，各有兩張發票，發票抬頭先開立被告新貿公司，後
      新貿公司寄回原告重開，始改開立固公司，乃因原告開立發票寄與被告公司收
      受後，嗣後被告因作帳需要而將發票退回與原告，並要求重開抬頭為立固公司
      之發票，而前開編號第3、4、10、13、14、16發票退回重開者，均為七月份、
      八月份間（此之前均開抬頭新貿公司），然原告改開發票給立固公司，並無同
      時於送貨單上更改客戶名稱，而僅特別於送貨單上加註記載「開立固營造有限
      公司發票」，此與原告主張自民國九十年起被告已向原告公司買貨，而後至七
      月份方應被告要求跳開發票與立固公司等情相符。
    (5)被告主張轉包與立固公司，自應負舉證責任，且自訴訟以來亦未曾見被告提出
      付款與承攬人立固公司之證明，被告所辯顯為臨訟杜撰之詞。又被告雖未付款
      而原告仍繼續送貨，係因工程有保留款可為擔保（原告已執行假扣押）並無虞
      慮。而被告工程縱曾轉包與立固公司，亦為被告與立固公司間之內部關係，與
      原告無關，對其為買受人之地位亦不生影響。
二、被告抗辯：
  (一)被告否認曾向原告購貨，本件實情是被告將所承攬之工程，委由立固營造有限公
    司施作，立固公司為施工之需，曾向原告購貨，貨款亦是由立固公司直接付與原
    告。至於被告之所以收受部分原告開立之發票，乃是因立固公司之前曾以跳開發
    票之方式，將原告之發票交付被告，惟自九十一年七月間起，被告不再接受立固
    公司所跳開之發票，曾於七月二日將原告於九十一年五月二十三日所簽發票號Ｎ
    Ａ00000000、ＮＡ00000000之發票二紙退回，此除有立固公司
    出具之工程備忘錄可證外，並與九十二年七月二十二日鈞院當庭勘驗原告提出發
    票原本，果有上開兩張發票之存根聯後面均有以釘書機定著副聯、扣抵聯、收執
    聯，並於扣抵聯上面載有記載作廢二字可證。
  (二)原告所呈之送貨單上，其上之簽收人計有楊國和、楊立德、江玉唐、王沅坡、徐
    民和、張××等人，上開人等皆是立固公司之人員，依卷附立固公司之登記資料
    至少可證明其中楊國和是立固公司之負責人，江玉唐是立固公司之股東。
  (三)原告原證四未附款明細所列之發票號碼，依原告九十二年七月十一日狀後附之編
    號，其中第５、１１、１７、１８、１９、２０、２１、２２其發票買受人是立
    固營造有限公司，至於其他之發票其發票買受人抬頭雖記載被告，但被告僅自楊
    國和手中收受編號１、６、７、８、９、１２之發票，其他編號２、３、４、５
    、１０、１１、１３、１４、１５、１６之發票被告未曾收受，這些被告未曾收
    受之發票，除編號２、１５外，其餘原告皆於九十一年八月二十六日、二十七日
    開立同樣金額以立固營造有限公司為買受人之發票。被告自楊國和收受編號１、
    ６、７、８、９、１２之發票，發票上所載之簽發日期從九十一年三月七日到六
    月二十一日，都是較早的，其他發票都是較晚的，此與被告所稱：「立固公司之
    前曾以跳開發票之方式，將原告之發票交付被告，為自九十一年七月間起，被告
    不再接受立固公司所跳開之發票」完全符合。被告不再接收跳開發票之後，楊國
    和就將被告據收之發票退回原告，由原告另開立以立固公司為買受人之發票，證
    人徐民和於鈞院之證詞，亦足證明上開之情況。
  (四)原告提出之送貨單上亦顯示原告曾收受立固公司支票之事實。
三、本件之爭點，在於被告是否為原告所主張買賣契約之買受人，茲論述如下：
  (一)原告主張被告為本件買賣契約買受人之事實，雖據提出記載被告為買受人之發票
    及送貨單為證。然查發票為出賣人單方製作之商業文書，況對照原告提出之未附
    款明細（卷一三０頁），其中編號３、４、５、１０、１１、１３、１４、１６
    至２２所示各筆發票金額，原告於九十一年八月二十六日、八月二十七日及同年
    九月十二日、十一月十二日又分別以訴外人立固公司為買受人而開立相同金額之
    發票予立固公司，有原告九十二年七月十一日陳報狀提出之發票影本等資料可證
    （參見卷134、136、138、144、145、148、149、151、154-159頁），故就上開
    發票所示多達二十四筆之交易，買受人究係被告或訴外人立固公司？誠非無疑。
  (二)原告雖主張改開發票予立固公司，係因被告以作帳需要為由，要求原告跳開發票
    予立固公司云云；然查原告就此並未舉證以實其說；況按諸一般承攬工程實務，
    承攬人向業主標得工程後，轉由下包施作，由下包為次承攬；下包施作工程訂購
    材料，要求出賣人開立發票時，逕以其上手為買受人之情形，時有所見，所謂「
    跳開發票」，通常均係指此種情形而言。原告既自承「信義路公車專用道」等工
    程，係被告向台北市政府承包並自行施作，則原告既非次承攬人，何有要求「跳
    開發票」之必要？原告對於跳開發票之認識，容有誤解，其主張跳開發票予訴外
    人立固公司，洵無可採。而立固公司自八十五年十月設立以來，設立地址歷經桃
    園市○○路、台北縣汐止鎮○○街、台北縣板橋市○○路，均未曾與被告同設於
    台北縣中和市○○街；公司董、監事，亦無一與被告相同，此有被告及立固公司
    之公司登記資料在卷可茲參照，堪信立固公司與被告公司，乃個別獨立，且無經
    營上或組織上牽連關係之公司。如本件買受人確為被告，原告自無同意改開發票
    予立固公司之理。
  (三)原告提出之送貨單上，買受人名稱雖記載為被告，其中部分送貨單並經林吉利、
    楊國和、楊立德、江玉唐、王沅坡、徐民和、「張」等人簽收，然尚有多達二十
    二張送貨單上，並無任何簽收人之簽名，原告有無送達各該貨物，尚非無疑。況
    ：
   (1)原告聲請訊問證人徐民和，其到場證述稱：伊自九十一年四月底至九十二年
     二月底擔任立固公司經理，立固公司向新貿公司轉包很多工程，有信義公車專
     用道、石牌綠園道、華江雁鴨公園、中山北路人行地下道、基隆河整治三期景
     觀工程等，原告負責人楊金福與立固負責人楊國和很熟，立固施作前項工程，
     貨都是跟原告買，有時是楊國和用電話向原告叫貨，有時楊國和交代伊，伊以
     電話向原告叫貨，伊在工地，大多數都是伊在聯繫叫貨的事。九十一年四月
     份時，立固有以跳開發票之方式，拿原告的發票給被告，後來六月間，被告不
     同意跳開發票，說如果要跳開發票，被告要「監督付款」，意即被告要從立固
     之工程款中扣款付給立固的小包，但楊國和不同意，所以就將六月份的發票收
     回，由小包重新開發票給立固，立固再開發票給被告，不只被告，立固的其他
     廠商也都一樣退回重開發票。伊是工地主任，跟業主聯繫時，伊是被告之工
     地代表，但是跟小包接觸時，所有的小包都是立固的小包，買賣的時候，伊當
     然代表立固，送貨單上客戶名稱寫被告，因為伊九十一年四月才到職，當時不
     清楚立固與被告之關係，所以伊都加以簽收。原證三之送貨單是伊簽收的，
     立固老闆楊國和要伊管理信義路公車專用道工程，所以伊是代表立固簽收，其
     他的簽收人伊都認識，楊國和是立固公司負責人，楊立德是楊國和的侄子，在
     立固監工，江玉唐是立固股東，王沅波是現場監工。原告請求的本件貨款，
     大部分都在九十一年九月、十月間完成並結案付清貨款，伊確定立固已全部付
     清等語（參見卷一二○至一二五頁）。參酌原告提出之送貨單上有「徐Ｚ
     0000000000」、「楊Ｚ0000000000」、「王Ｚ0000000000」等之貨單附註，依
     常理判斷，應係關於訂貨人之姓氏及聯絡電話之記載，核予證人徐民和證述稱
     貨物大部分都是伊和楊國和向原告所訂購等語相符。徐民和明確證述稱立固公
     司向被告轉包工程，因施作工之需，由立固公司負責人楊國和及證人徐民和向
     原告訂購貨物，伊係代表立固公司向原告訂貨並簽收貨物，原告提出之簽收單
     上其他之簽收人，楊國和為立固公司之負責人，江玉唐為立固公司股東，楊立
     國、王沅波係立固監工，亦係代表立固公司簽收貨物等語，堪予採信。
   (2)另佐以原告提出九十一年十月十六日及十一月七日之送貨單（卷102、103頁）
     即已記載「開立固營造有限公司0000000」等語，而「00000000」乃立固公司之
     統一編號，有原告提出之其開予立固公司之統一發票可證，故上開記載意為貨
     款發票買受人開立固公司，此並為原告所不爭執；復參以原告提出他案工程「
     西園橋工地」、「建國北路工地」之送貨單（原證八），其上簽收人同有楊國
     和、江玉唐、林吉利等人，亦同有「楊Ｚ0000000000」之貨單附註，客戶名稱
     亦記載為被告新貿公司，交易模式與本件堪認為相同。然其中九十年四月十
     三日及九十年四月十六日二筆之送貨單上有「90/8/15  SY0000000$282398」之
     記載（卷286頁），二筆貨款金額分別為二十六萬六千四百三十八元及一萬五千
     九百六十元，合計恰為二十八萬二千三百九十八元；九十年六月二日及九十
     年六月四日之送貨單上有「90/11/15SY0000000  $189404」之記載（卷287頁）
     ；九十一年十一月二十二日二筆送貨單上有「91/4/30SY0000000  $8085」之
     記載（卷292頁下方、293頁上方），二筆貨款之金額分別為六千九百三十元及
     一千一百五十五元，合計恰為八千八百零五元；九十年十二月二十七日及九
     十年十二月二十四日之送貨單上有「91/4/30SY0000000   $77847」之記載（卷
     293、294頁），二筆貨款金額分別為九千四百九十二元、六萬八千三百五十五
     元，合計恰為七萬七千八百四十七元；九十一年一月十八日之送貨單上有「
     91/4/30 SY0000000 $17850」之記載（卷296頁），該筆貨款金額恰為一萬七千
     八百五十元。本件信義路公車道工程，九十一年五月二十四日之送貨單上亦
     有「91/9/30 SY0000000$590625」之記載（卷238頁），對照上開記載及送貨單
     之內容，應可合理推知，上述至之記載，係各筆貨物買受人以支票付款之
     註記。而經本院向台北銀行雙園分行函詢結果，上述之SY0000000、SY0000000
     、SY0000000、SY0000000、SY0000000、SY0000000支票均係立固公司向該行領
     用之支票，其中SY0000000之支票係原告於九十一年九月三十日向該行提示兌現
     ，此有該行九十二年九月四日北銀雙園字第9260179700號函附卷可稽。由此可
     知，無論係原告主張過去之交易，或本件之交易，送貨單客戶名稱雖記載被告
     公司名稱，然貨款之付款人均為立固公司。
   (3)是綜觀上開證人徐民和之證詞，及送貨單上簽收人與立固公司均有密切關係，
     暨送貨單上曾記載發票買受人開立固公司，且原告主張過去與被告之交易，均
     以立固公司簽發之支票支付，再參酌前述原告就本件請求之其中二十二筆貨款
     ，另曾開立以立固公司為買受人之發票，足堪認定本件交易之買受人為立固公
     司，並非被告；九十一年六月前，被告僅係接受原告跳開發票而已。原告主張
     買受人為被告云云，與事實不符，非可採信。
四、被告既非本件交易之買受人，則原告依買賣關係請求被告給付貨款，即為無理由
    ；其假執行之聲請亦失所附麗，應併與駁回。
五、本件事證已臻明確，兩造其餘主張陳述及所提之證據，均毋庸再予審酌，附此敘
    明。
六、結論：原告之訴為無理由，依民事訴訟法第七十八條，判決如主文。
中      華      民      國    九十二    年      十      月    十六     日
                           台灣板橋地方法院民事第三庭
~B法      官  許月珍
右為正本係照原本作成
如對本判決上訴，須於判決送達後廿日內向本院提出上訴狀
中      華      民      國    九十二    年      十      月     二十    日
~B法院書記官  劉昌明


司法院資訊處製作；財團法人民間司法改革基金會備份。
